臺灣桃園地方法院民事簡易判決　 110年度壢保險簡字第115號
原      告  旺旺友聯產物保險股份有限公司


法定代理人  劉自明  
訴訟代理人  陳君儀  
被      告  黃承樞  

上列當事人間請求損害賠償事件，本院於民國111年1月25日言詞
辯論終結，判決如下：
    主      文
一、被告應給付原告新臺幣（下同）13萬0,449元，及自民國110
     年7月27日起至清償日止，按週年利率5％計算之利息。
二、訴訟費用1,440元由被告負擔。
三、本判決得假執行。
    事實及理由
一、被告經合法通知，未於言詞辯論期日到場，核無民事訴訟法
    第386條所列各款情形，爰依原告之聲請，由其一造辯論而
    為判決。
二、原告主張：被告於民國110年3月11日7時58分許，駕駛車號
    000-0000號自用小客車（下稱肇事車輛），沿桃園市龍潭區
    金山路往花園二街行駛時，未依路口停字標字停車再開，適
    原告所承保、訴外人林秋慧所駕駛之車號000-0000號自用小
    客車（下稱系爭車輛）沿民族路311巷口往民族路方向行駛
    時，亦未注意減速慢行，二車因而於交岔路口處發生碰撞。
    系爭車輛因此送廠維修，支出零件修復費用16萬7,205元、
    工資烤漆6萬0,425元，林秋慧另因租車而生租車費用5,000
    元，原告均已依約悉數賠付予林秋慧。為此，原告乃依民法
    侵權行為規定、保險法第53條第1 項規定代位向被告請求損
    害賠償等語。並聲明：扣除零件折舊及肇事責任比例後，請
    求如主文第1項所示之金額。
三、被告受合法通知，未於言詞辯論期日到場爭執，亦未提出書
    狀作何聲明或陳述。
四、本院得心證之理由：
㈠、按故意或過失，不法侵害他人之權利者，負損害賠償責任；
    汽車、機車或其他非依軌道行駛之動力車輛，在使用中加損
    害於他人者，駕駛人應賠償因此所生之損害；被保險人因保
    險人應負保險責任之損失發生，而對於第三人有損失賠償請
    求權者，保險人得於給付賠償金額後，代位行使被保險人對
    於第三人之請求權，民法第184條第1項前段、第191條之2、
    保險法第53條第1項前段分別定有明文。次按行至無號誌之
    交岔路口，均應減速慢行，作隨時停車之準備，且支線道車
    應暫停讓幹線道車先行，道路交通安全規則第93條第1項第2
    款、第102條第1項第2款均有明文。又「停」標字，用以指
    示車輛至此必須停車再開，道路交通標誌標線號誌設置規則
    第177條亦有明定。經查，原告主張上開之事實，業據提出
    道路交通事故當事人登記聯單、系爭車輛行照、維修估價單
    、汽車租賃契約書、電子發票及統一發票（三聯式）、汽車
    險理賠計算書等件為證（見本院卷第5至15頁），本院當庭
    勘驗系爭車輛行車紀錄器核與其所述相符，另依職權向桃園
    市政府警察局桃園分局調取本件道路交通事故調查卷宗互核
    無訛；而被告既於相當時期受合法通知，猶於言詞辯論期日
    不到場，亦未提出書狀爭執，依民事訴訟法第436條第2項、
    第280條第3項準用同條第1項規定，視同自認，堪認原告之
    主張為真實。是以，被告駕駛肇事車輛行經無號誌交岔路口
    ，未依路口停字標字停車再開，未禮讓幹線道車即系爭車輛
    先行而肇事，致林秋慧受有損害，顯有過失，對林秋慧所受
    損害，應負損害賠償責任，又原告既已依保險契約給付林秋
    慧系爭車輛之修復費用及租車費用，自得依上開法律規定代
    位行使對被告之損害賠償請求權。
㈡、次按不法毀損他人之物者，被害人得請求賠償其物因毀損所
    減少之價額；負損害賠償責任者，除法律另有規定或契約另
    有訂定外，應回復他方損害發生前之原狀，前項情形，債權
    人得請求支付回復原狀所必要之費用，以代回復原狀，民法
    第196條、第213條第1項、第3項分別定有明文。又依民法第
    196條請求賠償物被毀損所減少之價額，得以修復費用為估
    定之標準，但以必要者為限，例如：修理材料以新品換舊品
    ，應予折舊，此有最高法院77年5月17日77年度第9次民事庭
    會議決議可資參照。故債權人所得請求者既為回復原狀之必
    要費用，倘以維修費用為估定其回復原狀費用之標準，則修
    理材料以新品換舊品時，即應予折舊。查系爭車輛係109年7
    月出廠（本院卷第7頁），迄本件事故發生時即110年3月11
    日，已使用9個月（不滿1個月者以1月計），依行政院所頒
    固定資產耐用年數表及固定資產折舊率表，自用小客車之折
    舊年限為5年，則零件扣除折舊後之修復費用估定為12萬0,9
    31元（計算式詳附表），加上其餘非屬零件之工資烤漆6萬0
    ,425元，系爭車輛必要回復原狀費用應於18萬1,356元【計
    算式：120,931元＋60,425元＝181,356元】。
㈢、按損害之發生或擴大，被害人與有過失者，法院得減輕賠償
    金額或免除之，民法第217條第1項定有明文。此項規定之目
    的，在謀求加害人與被害人間之公平，故在裁判上法院得以
    職權減輕或免除之（最高法院85年台上字第1756號判決意旨
    參照）。又民法第217條第1項過失相抵之責任減輕或免除，
    非為抗辯，而為請求權一部或全部之消滅，故過失相抵之要
    件具備時，法院得不待當事人之主張，逕以職權減輕賠償金
    額或免除之（最高法院107年度台上字第773號判決參照）。
    查，被告駕駛肇事車輛通過設有停字交岔路口時，並未禮讓
    系爭車輛先行，而林秋慧亦有未減速慢行之情，致發生本件
    交通事故，此有本院勘驗筆錄可參，復為原告所不爭執，堪
    認本件交通事故之發生，被告為肇事主因，而林秋慧為肇事
    次因，衡酌上開肇事經過認被告與林秋慧各負70％與30％之過
    失責任為當。基此，原告既係代位林秋慧取得對被告之損害
    賠償請求權，自應負擔林秋慧之過失責任，經過失相抵後，
    原告得代位訴請被告賠償之金額為13萬0,449元（計算式：
    【181,356元＋5,000元】×70％=130,449元，元以下四捨五入
    ）。
㈣、末按遲延之債務，以支付金錢為標的者，債權人得請求依法
    定利率計算之遲延利息；應付利息之債務，其利率未經約定
    ，亦無法律可據者，週年利率5 ％；給付無確定期限者，債
    務人於債權人得請求給付時，經其催告而未為給付，自受催
    告時起，負遲延責任。其經債權人起訴而送達訴狀，與催告
    有同一之效力，民法第203條、第233條第1項前段、第229條
    第2項亦分別定有明文。查原告起訴狀繕本已於110年7月26
    日送達被告（本院卷第33頁），原告請求給付自起訴狀繕本
    送達翌日即110年7月27日起至清償日止，按週年利率5％計算
    之利息，於法並無不合，應予准許。
五、綜上，原告依民法第191條之2前段、保險法第53條第1項規
    定，請求被告給付13萬0,449元，及自110年7月27日起至清
    償日止，按週年利率5％計算之利息，為有理由，應予准許。
六、本判決係就民事訴訟法第427條規定適用簡易程序所為被告
    敗訴之判決，依同法第436條第2項準用第389條第1項第3款
    規定，應依職權宣告假執行。
七、訴訟費用負擔依據：民事訴訟法第78條。並依職權確定訴訟
    費用額為1,440元（即第一審裁判費）。另原告減縮部分之
    裁判費應由原告負擔。
中　　華　　民　　國　　111 　年　　1 　　月　　27　　日
                  中壢簡易庭  法  官   劉哲嘉
以上為正本係照原本作成。
如不服本判決，應於送達後二十日內，向本院提出上訴狀並表明
上訴理由，如於本判決宣示後送達前提起上訴者，應於判決送達
後二十日內補提上訴理由書（須附繕本）。
如委任律師提起上訴者，應一併繳納上訴審裁判費。
中　　華　　民　　國　　111 　年　　1 　　月　　27　　日
                              書記官   鄭履任
附表
-----
折舊時間           金額
第1年折舊值        167,205×0.369×(9/12)=46,274
第1年折舊後價值    167,205-46,274=120,931